臺灣南投地方法院民事裁定
111年度監宣字第156號
聲  請  人  鄒德儀  

相  對  人  張進生  


關  係  人  張晴嵐  

上列聲請人對於相對人聲請監護宣告事件，本院裁定如下：
    主  文
一、宣告張進生（男，民國00年0月0日生，身分證統一編號：Z0
    00000000號）為受監護宣告之人。
二、選定鄒德儀（女，民國00年00月00日生，身分證統一編號：
    Z000000000號）為受監護宣告人張進生之監護人。
三、指定張晴嵐（女，民國00年0月00日生，身分證統一編號：Z
    000000000號）為會同開具受監護宣告人張進生財產清冊之
    人。
四、程序費用由受監護宣告人張進生負擔。
    理  由
一、聲請意旨略以：聲請人鄒德儀為相對人張進生之妻，相對人
    自民國107年7月22日起，因非創傷性腦出血，雖經送醫診治
    仍不見起色，近日更因精神障礙或其他心智缺陷，致不能為
    意思表示或受意思表示，或不能辨識其意思表示之效果，爰
    依法聲請准予對相對人為監護宣告，並選定聲請人為監護人
    ，指定相對人之長女張晴嵐為會同開具財產清冊之人等語。
二、按對於因精神障礙或其他心智缺陷，致不能為意思表示或受
    意思表示，或不能辨識其意思表示之效果者，法院得因本人
    、配偶、四親等內之親屬、最近一年有同居事實之其他親屬
    、檢察官、主管機關、社會福利機構、輔助人、意定監護受
    任人或其他利害關係人之聲請，為監護之宣告。又法院為監
    護之宣告時，應依職權就配偶、四親等內之親屬、最近一年
    有同居事實之其他親屬、主管機關、社會福利機構或其他適
    當之人選定一人或數人為監護人，並同時指定會同開具財產
    清冊之人。法院選定監護人時，應依受監護宣告之人之最佳
    利益，優先考量受監護宣告之人之意見，審酌一切情狀，並
    注意下列事項：一、受監護宣告之人之身心狀態與生活及財
    產狀況。二、受監護宣告之人與其配偶、子女或其他共同生
    活之人間之情感狀況。三、監護人之職業、經歷、意見及其
    與受監護宣告之人之利害關係。四、法人為監護人時，其事
    業之種類與內容，法人及其代表人與受監護宣告之人之利害
    關係。民法第14條第1項、第1111條第1項、第1111條之1分
    別定有明文。
三、經查，聲請人主張之事實，業據其提出受宣告人親屬系統表
    、戶籍謄本、衛生福利部南投醫院診斷證明書、中華民國身
    心障礙證明、同意書、應受監護（輔助）宣告人財產清冊、
    全國財產稅總歸戶財產查詢清單等件為證，並有本院職權查
    詢之戶役政資訊網站查詢-親等關聯（二親等）資料在卷可
    參。另經本院囑託衛生福利部南投醫院就相對人之心神狀況
    為鑑定，結果略以：相對人之精神科臨床診斷為「其他生理
    狀況所致之其他精神疾患」，且其因疾病緣故，導致相對人
    自罹病後，因症狀影響導致功能明顯下降，大部分時間皆臥
    床或呆坐於輪椅上，且復健效果有限，功能仍持續障礙無法
    恢復，目前於長照機構照護中，無法與他人互動，生活事務
    如沐浴進食等日常生活，皆需他人協助，顯然無法獨立生活
    ，故推論相對人目前不能為意思表示或受意思表示，或不能
    辨識其意思表示之效果的程度，依目前病狀，推斷預後應無
    回復之可能性等語，此有該院111年12月12日投醫精字第111
    0011605號函檢送之精神鑑定報告書附卷可參。綜上，本院
    認相對人之精神狀態，已達不能為意思表示或受意思表示，
    且不能辨識其意思表示之效果之程度，爰依法為監護之宣告
    。
四、關於選定監護人部分，查相對人前未訂有意定監護契約，有
    本院職權查詢司法院意定監護契約管理系統查詢結果資料在
    卷可參，另相對人之父、母均已歿，聲請人為相對人之配偶
    ，與相對人結褵近40年，其有意願擔任監護人一職，並積極
    探視及陪同相對人就醫、復健，而相對人之長子張富貴、次
    子張富仲、長女張晴嵐等人亦均同意由聲請人擔任相對人之
    監護人，有其等出具之同意書在卷可稽。綜上，堪認由聲請
    人擔任相對人之監護人，應符合相對人之利益，爰選定聲請
    人為相對人之監護人。
五、另就指定會同開具財產清冊之人部分，聲請人請求指定相對
    人之長女張晴嵐為會同開具財產清冊之人，已獲張晴嵐之同
    意，有其出具之同意書附卷可憑，又相對人之長子張富貴、
    次子張富仲亦均同意由張晴嵐擔任會同開具財產清冊之人，
    有其等出具之同意書在卷可佐，堪認由張晴嵐擔任相對人之
    會同開具財產清冊之人應無不妥，爰依法指定張晴嵐為會同
    開具財產清冊之人。又依民法第1113條準用同法第1099條規
    定，監護開始時，監護人即聲請人對於受監護宣告人即相對
    人之財產，應會同張晴嵐，於2個月內開具財產清冊，並陳
    報法院，附此敘明。
六、程序費用負擔之依據：家事事件法第164條第2項。
中　　華　　民　　國　　111 　年　　12　　月　　20　　日
                                臺灣南投地方法院家事法庭
                                          法  官  柯伊伶
以上正本係照原本作成。
如對本裁定抗告須於裁定送達後10日內向本院提出抗告狀，並應
繳納抗告費新臺幣1,000元整。
中　　華　　民　　國　　111 　年　　12　　月　　20　　日
                                          書記官  白淑幻